【裁判字號】    96,訴,5586
【裁判日期】    970516
【裁判案由】    毒品危害防制條例
【裁判全文】
臺灣高雄地方法院刑事判決              96年度訴字第5586號
公  訴  人  臺灣高雄地方法院檢察署檢察官
被      告  乙○○
                    號5樓
                    現於台灣高雄看守所
選任辯護人  陳正達律師
            許惠珠律師
上列被告因違反毒品危害防制條例案件，經檢察官提起公訴（96
年度偵字第25833 號），本院判決如下：
    主  文
乙○○轉讓第三級毒品，處有期徒刑壹年。又販賣第三級毒品，
處有期徒刑捌年，扣案之第三級毒品愷他命捌包 (均不含包裝袋
，合計檢驗前淨重約壹仟陸佰玖拾點柒陸公克，檢驗後淨重
約壹仟陸佰玖拾點柒伍零公克)， 愷他命包裝袋捌只及電子磅
秤貳台，均沒收之；未扣案搭配0000000000號門號使用之行動電
話壹具 (含SIM 卡壹張)沒 收之，如一部或全部不能沒收時，追
徵其價額或以其財產抵償之。應執行有期徒刑捌年陸月，扣案之
第三級毒品愷他命捌包 (均不含包裝袋，合計檢驗前淨重約壹仟
陸佰玖拾點柒陸公克，檢驗後淨重約壹仟陸佰玖拾點柒伍
零公克)， 愷他命包裝袋捌只及電子磅秤貳台，均沒收之；未扣
案搭配0000000000號門號使用之行動電話壹具 (含SIM 卡壹張)
沒收之，如一部或全部不能沒收時，追徵其價額或以其財產抵償
之。
    事  實
一、乙○○明知愷他命（Ketamine，俗稱Ｋ他命）係毒品危害防
    制條例第2 條第2 項第3 款所列之第三級毒品，不得販賣、
    轉讓，竟基於轉讓第三級毒品愷他命之犯意，於民國 (下同
    )96 年9 月5 日中午某時許，在其友人甲○○位於高雄市○
    ○區○○街11號2 樓住處，無償轉讓數量不詳之第三級毒品
    愷他命予劉銘琳、劉培正、陳榮華及陳逢祥各施用1 次。另
    基於販賣第三級毒品愷他命之犯意，於96年8 月初某日，以
    其所有之0000000000號行動電話 (含SIM 卡1 張，均未扣案
    ) ，以新台幣（下同）約42萬元至59萬元間之不詳價格｛以
    每公克250 元至350 元之價格估算，計算方式：最低價格
    1693 (公克)×250( 元)＝42 萬32500 元，最高價格1693(
    公克)) ×350( 元)＝59 萬2550元，萬元以下數額不計｝，
    向真實姓名年籍不詳綽號「阿偉」之男子購入第三級毒品愷
    他命8 包【毛重約1723公克，合計驗前淨重約1693.763公克
    （1694.663－0.9 ＝1693.763），驗後淨重約1693. 750 公
    克（1694.650－0.9 ＝1693.750），純度73.07%】，欲俟機
    販賣予不特定人牟利。嗣為警於96年9 月5 日16時20分許，
    在高雄市○○區○○街11號2 樓查獲乙○○、劉銘琳、劉培
    正、陳榮華，並搜索扣得乙○○所販入之上開愷他命8 包、
    其所有預備供秤重分裝上開愷他命而販賣毒品使用之電子磅
    秤2台 、其所有供自己施用之第三級毒品硝甲西泮錠劑6 小
    包（合計驗前淨重2.728 公克，驗後淨重共2.722 公克）及
    不詳人士所有之非管制毒品之淡黃色晶體1 包 (毛重460.5
    公克，驗前淨重453. 72 公克，驗後淨重453.71公克)、 夾
    鏈袋1 包等物，甲○○太太所有之彈簧秤1 台、電動攪拌器
    1 台。另在劉銘琳車上扣得其持有之愷他命1 包（毛重約
    0.9 公克），惟甲○○趁員警不注意之際逃逸。
二、案經行政院海岸巡防總局南部地區巡防局移送臺灣高雄地方
    法院檢察署檢察官偵查起訴。
    理  由
壹、證據能力部分：
一、按「被告以外之人於審判外之言詞或書面陳述，除法律有規
    定者外，不得作為證據。」刑事訴訟法第159 條第1 項固定
    有明文。惟按「被告以外之人於審判外之陳述，雖不符前四
    條之規定，而經當事人於審判程序同意作為證據，法院審酌
    該言詞陳述或書面陳述作成時之情況，認為適當者，亦得為
    證據。當事人、代理人或辯護人於法院調查證據時，知有第
    159 條第1 項不得為證據之情形，而未於言詞辯論終結前聲
    明異議者，視為有前項之同意。」刑事訴訟法第159 條之5
    亦規定甚明。本件證人劉銘琳、劉培正、陳榮華、丁○○於
    警詢中之陳述及海岸巡防總局南部地區巡防局96年10月29日
    高縣南機字第0960019538號函文內容、證人丁○○於行政院
    海岸巡防署南部地區巡防局高雄縣機動查緝隊指認犯罪嫌疑
    人紀錄表，雖分屬被告以外之人於審判外之言詞及書面陳述
    ，惟檢察官、被告及其辯護人於本院調查證據時，均知有上
    情而未於言詞辯論終結前聲明異議，本院審酌上開筆錄及函
    文作成時，較無人情施壓或干擾，亦無不當取供或利誘取得
    之情形，認為以之作為本案之證據亦屬適當，上開警詢中之
    證言及函文內容、指認犯罪嫌疑人紀錄表，依刑事訴訟法第
    159 條之5 之規定，自得為證據。
二、次按，被告以外之人於偵查中向檢察官所為之陳述，除顯有
    不可信之情況者外，得為證據，刑事訴訟法第159 條之1 第
    2 項亦載有明文。查本件證人劉銘琳、劉培正、陳榮華於檢
    察官96年9 月6 日偵查中之證述，業據證人劉銘琳、劉培正
    、陳榮華供前具結，並無證據證明有顯不可信之情況，依刑
    事訴訟法第159 條之1 第2 項之規定，上開證人之證述亦有
    證據能力，併予敘明。
三、按「法院或檢察官得囑託醫院、學校或其他相當之機關、團
    體為鑑定，或審查他人之鑑定，並準用第203 條至第206 條
    之1 之規定。」、「鑑定之經過及其結果，應命鑑定人以言
    詞或書面報告。」，亦分別為刑事訴訟法第208 條第1 項前
    段、第206 條第1 項定明定。是經法院或檢察官囑託相當之
    機關為鑑定後，經鑑定人以書面報告其鑑定之結果者，即屬
    同法第159 條第1 項所謂之「法律有規定者」，不受該條項
    規定「不得作為證據」之限制。且同法第208 條第1 項前段
    對於法院或檢察官囑託相當之機關為鑑定之情形，僅規定：
    「準用第203 條至第206 條之1 之規定」，至於同法第202
    條有關「鑑定人應於鑑定前具結」之規定，則不在準用之列
    。故於法院或檢察官囑託相當之機關為鑑定，而該受囑託機
    關以書面報告鑑定結果之情形，既非屬依法應具結者。是同
    法第158 條之3 有關「證人、鑑定人依法應具結而未具結者
    ，其證言或鑑定意見，不得作為證據」之規定，於此時即無
    適用之餘地。查卷附之高雄市立凱旋醫院濫用藥物尿液檢驗
    報告（檢體編號：00000000、00000000、00000000、000000
    00、00000000、）5 紙及高雄醫學大學附設中和紀念醫院編
    號0000-000、0000-000、0000-000之檢驗報告3 紙、均係臺
    灣高雄地方法院檢察署概括委任上開機關所為之鑑定，依上
    揭說明，上開檢驗報告8 紙，自亦有證據能力。
四、末按，刑事訴訟法第159 條之4 規定，除前3 條之情形外，
    下列文書亦得為證據：(一)除顯有不可信之情況外，公務員職
    務上製作之紀錄文書、證明文書。此係因公務員職務上製作
    之紀錄文書或證明文書，係公務員依職權所為，與其責任、
    信譽攸關，若有錯誤、虛偽，公務員可能因此擔負刑事及行
    政責任，且該等文書經常處於可能受公開檢查之狀態，其正
    確性及真實之保障極高，具有一定程度之不可代替性，是除
    非有顯不可信之情況外，上開公務文書應具有證據能力。查
    本件卷附之海岸巡防總局南部地區巡防局高雄縣機動查緝隊
    搜索扣押筆錄、扣押物品目錄表、扣押物品收據各1 份，業
    經交付被告簽名閱覽，處於可能受公開檢查之狀態，經查亦
    無顯不可信之情況，上開文書自均具有證據能力，亦予敘明
    。
貳、實體部分：
一、訊據被告乙○○坦承前揭轉讓第三級毒品愷他命予劉銘琳、
    劉培正、陳榮華施用，及未扣案搭配0000000000號門號使用
    之行動電話1 具 (含SIM 卡1 張)， 係其所有之物之事實不
    諱，惟辯稱其並無販賣第三級毒品愷他命，扣案之第三級毒
    品愷他命係供其自己施用，扣案之彈簧秤1 台、電子磅秤2
    台、電動攪拌器1 台並非其所有之物等語。辯護人則以：證
    人丁○○所證述被告欲以每公克K 他命新台幣330 元之價格
    出售，顯與行情不符，故其證述內容不足採信，又本件不能
    單純以查獲之愷他命數量甚距，即推測被告有販責愷他命之
    犯行等語，資為辯護。
二、經查：
(一)被告轉讓第三級毒品愷他命予劉銘琳、劉培正、陳榮華施用
    之事實，除據被告坦承在卷之外，核與證人劉銘琳、劉培正
    、陳榮華於警詢及偵查中之證述情節相符 (見偵查卷第11至
    15頁、第20至25頁)， 且證人劉銘琳、劉培正、陳榮華為警
    查獲後採集之尿液，經送高雄醫院凱旋醫院檢驗結果，均呈
    愷他命陽性反應，有該院96年9 月17日出具之濫用藥物尿液
    檢驗報告3 紙（檢體編號：00000000、00000000、00000000
    ）、行政院海岸巡防署高雄縣機動查緝隊緝獲毒品案涉案嫌
    犯姓名代碼對照表（代碼編號：00000000、00000000、0000
    0000)1紙附卷可證，足見被告之上開自白應與事實相符。又
    證人甲○○為警查獲後所採集之尿液，經送高雄醫院凱旋醫
    院檢驗結果，雖呈愷他命陰性反應，有該院96年10月8 日出
    具之濫用藥物尿液檢驗報告（檢體編號：00000000）及行政
    院海岸巡防署高雄縣機動查緝隊緝獲毒品案涉案嫌犯姓名代
    碼對照表（代碼編號：00000000) 各1 紙在卷可按，惟證人
    甲○○上開尿液檢驗報告之尿液檢體係於96年9 月19日所採
    集，衡以證人甲○○於96年9 月5 日在警方查緝時逃逸在外
    ，其為避免再度遭警查獲而暫時停止施用愷他命，並非無可
    能，是以，尚難以其尿液之檢驗結果呈愷他命陰性反應，即
    認其並未於前揭時、地施用第三級毒品愷他命之事實。本院
    復審酌證人劉銘琳、劉培正、陳榮華於檢察官96年9 月6日
    偵查中均一致證述其有看見證人甲○○在高雄市○○區○○
    街11號2 樓住處施用被告放在客廳桌上的第三級毒品愷他命
    等語 (見偵查卷第16頁)， 且被告於本院審理時亦坦承其有
    無償提供愷他命予甲○○施用之事實等情，仍認被告確有於
    前揭時、地，無償提供愷他命予甲○○施用之事實。綜合上
    述，被告轉讓第三級毒品愷他命予劉銘琳、劉培正、陳榮華
    及甲○○之犯行堪予認定。
(二)被告雖矢口否認有何販賣第三級毒品愷他命之犯行，惟查：
  (1)證人丁○○於97年3 月6 日警詢時陳稱：「『彬仔』平常都
    會打電話問我要不要『砂仔』，如果我沒接到，我會主動回
    撥，我們久久聯絡一次。」、「『砂仔』就是指Ｋ他命。」
    、「警方出示照片編號1 (即 乙○○)我 認識，他就是綽號
    『彬仔』之男子。」、「 (監聽譯文資料中，對方稱『我有
    找到一個，他那整組水錢要退33) 是指他找到Ｋ他命，1 公
    克Ｋ他命他要賣給我新台幣330 元。」、「 (我回答：喔，
    那不就整個100)我的意思是指100 克的Ｋ他命。」、「 (
    監聽譯文中我稱100 萬)是 指100 克。」、「監聽譯文中我
    稱100 萬的水錢)我 的意思是指100 克的K 他命，其中『水
    錢』沒有意思，是我自己加上去的。」等語 (見警詢筆錄及
    行政院海岸巡防署南部地區巡防局高雄縣機動查緝隊指認犯
    罪嫌疑人紀錄表)。 於本院97年5 月6 日審理時證稱：「他
    (即 被告)是 朋友的朋友，之前都叫他『彬仔』。」、「 (
    問：他會不會打電話說要賣Ｋ他命給你？)他 之前是有問過
    ，但我拒絕。」、「 (問：他何時打電話給你？)忘 記了，
    去年，月份忘記了，通聯紀錄應該有，大概一、二次，問我
    們這邊有沒有人需要那種東西。」、「 (問：請鈞院提示被
    告8 月27日22時42分通聯譯文，你們這通電話在講什麼？)
    一包33。」、「 (問：『砂』那個是何意？)Ｋ 他命。」、
    「 (問：100 是何意？)100 克 。」、「 (問：意思是他賣
    你100 克3 萬3 ？)他 沒有賣我，是在問我要不要買。」等
    語 (見本院審理筆錄)。 本院審酌證人丁○○與被告素無仇
    怨，而販賣毒品係屬重罪，苟非確有其事，證人丁○○絕無
    可能誣陷被告；再者，證人丁○○經警方提示通訊監察譯文
    之後，明確陳述被告確有向其詢問是否購買Ｋ他命，且係以
    暗語『砂仔』代表Ｋ他命，並以簡單之數字商談數量、價格
    ，且於本院審理時仍證稱被告確有打電話向其詢問是否要購
    買Ｋ他命，足見證人丁○○上開證述內容，應非虛構之詞，
    亦無記憶錯誤之情事，其陳述之內容應與事實相符，堪為採
    信。亦即，被告確有對外販賣K 他命之意圖，洵堪認定。辯
    護人雖稱：證人丁○○所證述被告欲以每公克Ｋ他命新台幣
    330 元之價格出售，顯與行情不符，故其證述內容不足採信
    等語。惟被告於檢察官96年9 月6 日偵查中供稱其向「阿偉
    」購買愷他命的價錢為每公克250 元至350 元 (見偵查卷第
    9 頁)明 確，是本院認證人丁○○之上開證述內容，尚無瑕
    疵可言。至於，證人丁○○於本院97年5 月6 日審理時證稱
    ：「 (問：請鈞院提示通聯譯文，請你確定33到底是何意？
    )330 元 吧，比較便宜，那時候警察問我，我趕時間，所以
    就亂講。」、「 (問：通聯譯文所稱的『水錢』何意？)你
    今天簽多少錢，例如簽一萬元，如果全輸可以退33％。」、
    「 (問：請鈞院提示上開通聯譯文，這通電話，這個水錢是
    否就是指職棒簽賭的水錢？)應 該是吧。」等語，惟經本院
    質問：「你從頭到尾都沒有說到職棒簽賭的事，為什麼辯護
    人在問你，就突然冒出一個職棒簽賭？」，其答稱：「因為
    她在問，事實上應該是指Ｋ他命1 克330 元，100 是指100
    克，100 克3 萬3 ，但他沒有賣我，是在問我要不要買。」
    等語 (見本院當日審判筆錄)， 足見證人丁○○上開證述「
    水錢是否就是指職棒簽賭的水錢，例如簽一萬元，如果全輸
    可以退33％。」等語，與事實不符，難採為有利於被告之認
    定。
  (2)復查，被告為警查獲後採集之尿液，經送高雄市立凱旋醫院
    檢驗結果，其尿液確呈愷他命陽性反應，此有該院96年9 月
    17日出具之編號A0000000 0號濫用藥物尿液檢驗報告1 紙在
    卷可稽，足見被告確有施用Ｋ他命之事實。惟本件被告所有
    遭警扣案之8 包白色粉末 (扣押物品目錄表編號1 、2 、3
    、4 、5 、6 、7 、10) ，經送高雄醫學大學附設中和紀念
    醫院檢驗結果，確含愷他命成份，合計檢驗前淨重約1693.7
    63公克 (因扣押單位將編號9 之白色粉末一併送驗，而編號
    9 之白色粉末非被告所有，故扣除其毛重0.9 公克後估算其
    檢驗前淨重約1693.763公克)， 檢驗後淨重約1693.750公克
     (扣除編號9 之白色粉末毛重0.9 公克後估算其檢驗後淨重
    約1693 .763 公克)， 此有高雄醫學大學附設中和紀念醫院
    96年9 月17日出具之編號0000-000號檢驗報告1 紙在卷可按
    。本院審酌被告持有之上開愷他命數量甚鉅，是否單純供其
    自己施用，已堪存疑。再者，前揭扣案之愷他命，其重量分
    別為毛重4 公克、99 .5 公克、75.5公克、39.5公克、498
    公克、364 公克、50 2.2公克、140 公克 ( 見 扣押物品目
    錄表)， 而一般施用毒品者隨身攜帶之散裝毒品之重量，其
    重量均甚為輕微，此觀本件同時扣案之編號8、9、11、12、
    14、15、16毒品，其重量分別為毛重2.2 公克、0.9 公克、
    1.2 公克、0.5 公克、1.5 公克、0.6 公克、0.6 公克 (見
    扣押物品目錄表)自 明。是本院認上開為警扣案之8 包愷他
    命 (編號1 、2 、3 、4 、5 、6 、7 、10) ，應均係被告
    基於販賣之意圖而販入者，其所辯並無販賣愷他命云云，要
    屬卸責之詞，委無足採。
  (3)再查，販賣第三級毒品，係違法行為，非可公然為之，且其
    法定刑責甚高，苟販賣者無利可圖，絕無甘冒被供出來源或
    被檢警查緝法辦之風險，而以平價或低價甚或無利益販賣毒
    品之理，是被告亦有營利之意圖甚明。
  (4)末查，被告於96年9 月5 日警詢時雖供稱其總共分三次向「
    阿偉」購買扣案之愷他命 (指扣押物品目錄表編號1 、2 、
    3 、4 、5 、6 、7 、10部分)， 最後一次在今 (96) 年8
    月初向「阿偉」購買的，於檢察官96年9 月6 日偵查中改稱
    是分五次向「阿偉」購買的云云。惟本院審酌被告於同日偵
    查中供稱其向「阿偉」購買愷他命的價錢為每公克250 元至
    350 元，衡諸常情，被告販入扣案之愷他命之目的既係出售
    牟利，苟販入之愷他命尚未完全 (或將近)售 完，其應無再
    販入愷他命供販賣使用而增加成本之理，是本院認上開扣案
    之愷他命應係被告於96年8 月初某日向綽號「阿偉」者販入
    。另被告於檢察官96年9 月6 日偵查中供稱其向「阿偉」購
    買愷他命的價錢為每公克250 元至350 元，是本院認被告係
    以約42萬元至59萬元間之不詳價格｛計算方式：最低價格16
    93( 公克)×250 (元)＝42 萬32500 元，最高價格1693( 公
    克)) ×350( 元)＝59 萬2550元，萬元以下數額不計｝，向
    綽號「阿偉」之男子販入上開扣案之愷他命，檢察官認被告
    係以13萬元之價格販入上開愷他命，顯有誤會，附此敘明。
  (5)又證人甲○○於本院97年2 月15日審理時證述：「被告向伊
    借住高雄市○○區○○街11號2 樓之住處，警方查獲當天，
    伊因與太太吵架，從台南到高雄來，剛好住那裡。」、「扣
    案的彈簧秤跟電動攪拌器是伊太太所有的，應該是廚房用品
    ，其他的東西伊並不知是何人所有的。」等語 (見當日審判
    筆錄)等 語 (見當日審判筆錄)。 另證人即查獲本案之警員
    沈德中於本院同日審理中證稱：「扣案的毒品是在屋內左邊
    櫃、廚房查獲的，磅秤與毒品是在同一個櫃子分開不同角落
    放。」等語 (見當日審判筆錄)。 本院審酌上開高雄市○○
    區○○街11號2 樓之住處，於警方查獲前之一段時日，係由
    被告管領使用當中，苟非經由被告同意，任何人實無可能任
    意將扣案之電子磅秤置於屋內櫃子裡，且與扣案之毒品放置
    在同一櫃子之不同角落。復審酌證人劉銘琳、劉培正、陳榮
    華及甲○○均係由被告無償提供愷他命施用，渠等並無持有
    扣案之電子磅秤之必要。是本院認扣案之電子磅秤2 台，應
    係被告為便利販賣愷他命毒品，以秤重分裝毒品使用而購入
    置於屋內櫃子，預備供其販賣愷他命毒品使用之物，其所辯
    該電子磅秤非其所有之物云云，委無足採。至於，被告所辯
    扣案之彈簧秤、電動攪拌器各1 台並非其所有乙節，固堪採
    信，惟尚不足據此而為有利於被告之認定。
  (6)綜上所述，被告及辯護人所辯均不足採信，此外，復有海岸
    巡防總局南部地區巡防局高雄縣機動查緝隊搜索扣押筆錄、
    扣押物品目錄表、扣押物品收據各1 份，海岸巡防總局南部
    地區巡防局高雄縣機動查緝隊現場查緝照片10張、該局96年
    10月29日高縣南機字第0960019538號函1 紙及和信電訊0000
    000000號SIM 卡使用人資料查詢結果1 紙附卷可證，被告犯
    行明確洵堪認定。
三、按毒品危害防制條例中所謂販賣毒品行為，不以販入後復行
    賣出為要件，只要以營利為目的，將毒品販入或賣出，其犯
    罪即告完成，即該當販賣之要件，自應論以販賣毒品既遂罪
     (高法法院88年度台上字第2398、3898號裁判要旨參照)。
    是核被告所為，係犯毒品危害防制條例第8 條第3 項轉讓第
    三級毒品罪及同條例第第4 條第3 項販賣第三級毒品罪，其
    以一行為同時轉讓第三級毒品予劉銘琳、劉培正、陳榮華及
    甲○○各施用1 次之犯行，係想像競合犯，仍從一重之轉讓
    第三級毒品罪論處。檢察官認被告所犯轉讓第三級毒品犯行
    ，係集合犯之包括一罪關係，尚有未洽。又其所犯轉讓第三
    級毒品罪與販賣第三級毒品罪，係各別起意，應依數罪併罰
    之例處斷。爰審酌被告轉讓第三級毒品愷他命4 次予他人施
    用，戕害他人之身心，助長毒品之氾濫，其惡性非輕，且其
    販入之愷他命數量甚鉅，惟經警及時查扣而尚未流入市面，
    幸未嚴重戕害他人之身心；另被告犯罪後坦承轉讓第三級毒
    品之犯行，惟否認販賣第三級毒品之犯行，犯罪後態度尚非
    良好，及其犯罪之動機、目的、手段及智識程度 (國中畢業
    )等 一切情狀，量處如主文所示之刑，並定其應執行之刑。
    另按毒品危害防制條例第2 條第2 項規定，毒品依其成癮性
    、濫用性及對社會危害性分為四級，並就製造、運輸、販賣
    、意圖販賣而持有、以非法方法使人施用、引誘他人施用及
    轉讓等不同品項毒品之行為，分別定其處罰。至施用或持有
    第三、四級毒品，因其可罰性較低，故予除罪化，僅就施用
    及持有第一、二級毒品科以刑罰。惟鑑於第三、四級毒品均
    係管制藥品，特於同條例第11條之1 明定無正當理由，不得
    擅自持有；第18條第1 項後段復規定查獲之第三、四級毒品
    ，無正當理由而擅自持有者，沒入銷燬之。從而，依同條例
    第18條第1 項後段應沒入銷燬之毒品，應專指查獲之施用、
    持有第三、四級毒品而言；倘係查獲之製造、運輸、販賣轉
    讓之第三、四級毒品，既屬同條例相關法條明文規定處罰之
    犯罪行為，即非該條項應沒入銷燬之範圍。又同條例第19條
    第1 項所定「供犯罪所用或因犯罪所得之物」，係指犯第4
    條至第9 條、第12條、第13條或第14條第1 項、第2 項之罪
    所用或所得之物，不包括毒品本身在內，自不得為第三、四
    級毒品之沒收依據。同條例對於查獲之製造、運輸、販賣、
    意圖販賣而持有、以非法方法使人施用、引誘他人施用及轉
    讓第三、四級毒品之沒收，並無特別規定，如其行為已構成
    犯罪，則該毒品即屬不受法律保護之違禁物，應回歸刑法之
    適用，依刑法第38條第1 項第1 款之規定沒收之 (最高法院
    95年度台上字第911 號判決意旨參照)。 是扣案之8 包白色
    粉末 (扣押物品目錄表編號1 、2 、3 、4 、5 、6 、7 、
    10，合計檢驗前淨重約1693.763公克，檢驗後淨重約1693
    .750 公 克，經送檢驗結果確含愷他命成份，業如前述，為
    違禁物，爰依刑法第38條第1 項第1 款規定，不論屬於犯人
    與否，均予宣告沒收之；另扣案之愷他命包裝袋8 只，因高
    雄醫學大學附設中和紀念醫院已就毒品、包裝袋分開秤重，
    則包裝袋即無與毒品難以析離之情形，自不得以無法析離之
    理由，將之視為違禁物，而併依上開條款宣告沒收之；惟因
    該包裝袋係被告所有，且便於包裝毒品，防止毒品逸散，為
    供其販賣毒品所用之物，應依刑法第38條第1 項第2 款規定
    ，宣告沒收之。至於送驗耗費之愷他命，既已滅失不存在，
    自無宣告沒收之必要，附此敘明。扣案之電子磅秤2 台，係
    被告為便利販賣愷他命毒品，以秤重分裝毒品使用而購入置
    於屋內櫃子，顯係供其預備販賣愷他命毒品使用之物，業如
    前述，爰依刑法第38條第1 項第2 款規定，宣告沒收之。未
    扣案之搭配0000000000號門號使用之行動電話1 具 (含
    0000000000 號SIM卡1 張)， 係被告所有之物，為被告坦承
    在卷，且該行動電話 (含SIM 卡1 張)係 供其販賣愷他命毒
    品使用之物，業如前述，爰依毒品危害防制條例第19條第1
    項規定，宣告沒收之，如一部或全部不能沒收時，追徵其價
    額或以其財產抵償之。另扣案之第三級毒品硝甲西泮錠劑6
    小包（合計驗前淨重2.728 公克，驗後淨重2.72 2公克），
    係供被告施用之毒品，固據被告坦承在卷，惟因該毒品與
    本件犯罪無關，宜由檢察官另為適法之處理，爰不予宣告沒
    收。扣案之淡黃色晶體1 包 (毛重460.5 公克，驗前淨重
    453. 72公克，驗後淨重453.71公克)， 經檢驗結果呈陰性
    反應，並非管制毒品，有高雄醫學大學附設中和紀念醫院
    96 年9月17日出具之編號0000-000號檢驗報告1紙附卷在按
    ，非違禁物，亦非被告所有之物；而扣案之彈簧秤1 台、電
    動攪拌器1 台、夾鏈袋1 包等物，並無證據證明係被告所有
    之物，均不得宣告沒收。退一步言之，縱認扣案之彈簧秤1
    台、電動攪拌器1 台係被告所有之物，惟亦無積極之證據證
    明上開物品與本件販賣毒品有何直接關聯，仍不得宣告沒收
    之。另劉銘琳持有之愷他命1 包（毛重約0.9 公克），雖係
    違禁物，惟與本件犯罪無關，亦宜由檢察官另為適法之處理
    ，爰不予宣告沒收。末按，被告販入第三級毒品愷他命之費
    用(約42 萬元至59萬元間之不詳價格)， 並非被告販賣毒品
    之所得財物，自不予宣告沒收並以其財產抵償之，併予敘明
    。
四、公訴意旨另以：被告乙○○明知愷他命（Ketamine，俗稱Ｋ
    他命）係毒品危害防制條例第2 條第2 項第3 款所列之第三
    級毒品，不得販賣、轉讓，竟基於轉讓第三級毒品愷他命之
    犯意，自96年7 、8 月間某日起至96年9 月5 日中午某時之
    前某時止 (不含前揭論罪科刑之轉讓第三級毒品予劉銘琳、
    劉培正、陳榮華及甲○○各施用1 次之犯行部分)， 在其高
    雄市○○區○○路276 號4 樓住處及甲○○位於高雄市○○
    區○○街11號2 樓住處，無償轉讓數量不詳之第三級毒品愷
    他命予劉銘琳、劉培正、陳榮華及甲○○施用多次，因認被
    告涉毒品危害防制條例第8 條第3 項轉讓第三級毒品罪嫌等
    語。
(一)按犯罪事實應依證據認定之，無證據不得認定犯罪事實；又
    不能證明被告犯罪者，應諭知無罪之判決，刑事訴訟法第15
    4 條第2 項、第301 條第1 項分別定有明文。又按告訴人之
    告訴，係以使被告受刑事訴追為目的，是其陳述是否與事實
    相符，仍應調查其他證據以資審認（最高法院52年台上字第
    1300號判例意旨參照）。而事實之認定，應憑證據，如未能
    發現相當證據，或證據不足以證明，自不能以推測或擬制之
    方法，以為裁判基礎，最高法院40年台上字第86號判例意旨
    足資參照。又依刑事訴訟法第161 條第1 項之規定：檢察官
    就被告犯罪事實，應負舉證責任，並指出證明之方法。因此
    ，檢察官對於起訴之犯罪事實，應負提出證據及說服之實質
    舉證責任。倘其所提出之證據，不足為被告有罪之積極證明
    ，或其指出證明之方法，無從說服法院以形成被告有罪之心
    證，基於無罪推定之原則，自應為被告無罪判決之諭知，亦
    有最高法院92年台上字第128 號判例要旨足參。所謂認定犯
    罪事實之證據，係指足以認定被告確有犯罪行為之積極證據
    而言，如未發現相當證據，或證據不足以證明，自不能以推
    測或擬制之方法，以為裁判基礎。且刑事訴訟上證明之資料
    ，無論其為直接證據或間接證據，均須達於通常一般人均不
    致於有所懷疑，而得確信其為真實之程度，始得據為有罪之
    認定，若其關於被告是否犯罪之證明未能達此程度，而有合
    理性懷疑之存在，致使無從形成有罪之確信，根據「罪證有
    疑，利於被告」之證據法則，即不得遽為不利被告之認定，
    此觀諸最高法院76年台上字第4986號判例意旨亦甚明顯。
(二)查證人劉銘琳、劉培正、陳榮華於檢察官96年9 月6 日偵查
    中固分別坦承「一、二個月前，我到高雄市○○區○○路27
    6 號4 樓住處找他 (指被告)聊 天時，我會自己取用放在客
    廳的Ｋ他命，有很多次，最後一次在昨天中午，在查獲處，
    我與劉培正、陳榮華在施用他放在客廳的Ｋ他命。」 (劉銘
    琳部分)、 「一、二個月前，我到高雄市○○區○○路27 6
    號4 樓住處找他 (指被告)聊 天時，我會自己取用放在客廳
    的Ｋ他命，有一、二次，最後一次在昨天中午，在查獲處，
    我與劉銘琳、陳榮華在施用他放在客廳的Ｋ他命。」 (劉培
    正部分)、 「一、二個月前，我到高雄市○○區○○路276
    號4 樓住處找他 (指被告)聊 天時，我會自己取用放在客廳
    的Ｋ他命，有很二、三次，最後一次在昨天中午，在查獲處
    ，我與劉培正、劉銘琳在施用他放在客廳的Ｋ他命。」(陳
    榮華部分)等 語 (見偵查卷第12、14、15頁)， 而被告亦坦
    承上開事實不諱。惟本院審酌本件證人劉銘琳、劉培正、陳
    榮華為警查獲後所採集之尿液，經檢驗後雖均呈愷他命陽性
    反應，業如前述，惟上開尿液檢驗報告充其量僅能證明證人
    劉銘琳、劉培正、陳榮華有於採尿前回溯24小時內確有施用
    愷他命之事實 (亦即前揭論罪科刑部分之96年9 月5 日中午
    某時許)， 並不能證明證人劉銘琳、劉培正、陳榮華自96年
    7 、8 月間某日起至96年9 月5 日中午某時之前某時止(不
    含前揭論罪科刑之96年9 月5 日中午某時部分)有 施用愷他
    命之事實。且依上開證人於偵查中之證述內容，渠等關於施
    用愷他命之次數，概稱「很多次」、「一、二次」、「二、
    三次」，並非具體明確，是尚難排除其3 人係在記憶模糊之
    下所為之陳述。況且，依上開證人之供述：「一、二個月前
    ，我到高雄市○○區○○路276 號4 樓住處找他 (指被告)
    聊天時，我會自己取用放在客廳的Ｋ他命，最後一次在昨天
    中午，在查獲處。」等語，其僅供述最後一次係在查獲處施
    用Ｋ他命，並未供述渠等之前究係在何時？何處？施用Ｋ他
    命幾次？從而，渠等之上開證詞，尚難採為不利於被告之認
    定。是以，本件除上開證人劉銘琳、劉培正、陳榮華之有瑕
    疵之證述外，並無其他積極證據足認被告確有於上開時、地
    無償提供愷他命予證人劉銘琳、劉培正、陳榮華施用之事實
    ，自難僅以被告之自白而認其涉有上開轉讓第三級毒品之犯
    行。揆諸首揭說明，既不能證明被告上開犯行，原應為無罪
    之諭知，惟因檢察官認上開犯罪事實與本件論罪科刑部分 (
    轉讓第三級毒品予劉銘琳、劉培正、陳榮華及甲○○各施用
    1 次)之 犯罪事實，具有集合犯之包括一罪關係，爰不另為
    無罪之諭知，附此敘明。
據上論斷，應依刑事訴訟法第299 條第1 項前段，毒品危害防制
條例第4 條第3 項、第8 條第3 項、第19條第1 項，刑法第11條
、第55條、第38條第1 項第1 款、第2 款、第51條第5 款，判決
如主文。
本案經檢察官丙○○到庭執行職務。
中    華    民    國    97    年    5     月    16    日
                  刑事第九庭  審判長法  官  張世賢
                                    法  官  黃紀錄
                                    法  官  陳建和
以上正本證明與原本無異。
如不服本判決應於收受本判決後10日內向本院提出上訴書狀，並
應敘述具體理由，如未敘述上訴理由者，應於上訴期間屆滿後20
日內補提理由書狀於本院（均須按他造當事人之人數附繕本）「
切勿逕送上級法院」。
中    華    民    國    97    年    5     月    16    日
                                    書記官  林姵妤
附錄法條：
毒品危害防制條例第4 條
製造、運輸、販賣第一級毒品者，處死刑或無期徒刑；處無期徒
刑者，得併科新台幣一千萬元以下罰金。
製造、運輸、販賣第二級毒品者，處無期徒刑或七年以上有期徒
刑，得併科新台幣七百萬元以下罰金。
製造、運輸、販賣第三級毒品者，處五年以上有期徒刑，得併科
新台幣五百萬元以下罰金。
製造、運輸、販賣專供製造或施用毒品之器具者，處一年以上七
年以下有期徒刑，得併科新台幣一百萬元以下罰金。
前四項之未遂犯罰之。
毒品危害防制條例第8 條
轉讓第一級毒品者，處1 年以上7 年以下有期徒刑，得併科新臺
幣1 百萬元以下罰金。
轉讓第二級毒品者，處6 月以上5 年以下有期徒刑，得併科新臺
幣70萬元以下罰金。
轉讓第三級毒品者，處3 年以下有期徒刑，得併科新臺幣30萬元
以下罰金。
轉讓第四級毒品者，處1 年以下有期徒刑，得併科新臺幣10萬元
以下罰金。
前四項之未遂犯罰之。
轉讓毒品達一定數量者，加重其刑至二分之一，其標準由行政院
定之。


司法院資訊處製作；財團法人民間司法改革基金會備份。
